【裁判字號】    99,上易,2501
【裁判日期】    991130
【裁判案由】    侵占
【裁判全文】
臺灣高等法院刑事判決                99年度上易字第2501號
上  訴  人
即  被  告  林宏盛
上列上訴人因業務侵占案件，不服臺灣基隆地方法院99年度易字
第373號，中華民國99年9月30日第一審判決（起訴案號：臺灣基
隆地方法院檢察署99年度偵字第3810號），提起上訴，本院判決
如下：
    主  文
上訴駁回。
    理  由
一、依刑事訴訟法第350條、第361條、第362條、第367條規定，
    不服地方法院之第一審判決而上訴者，須提出上訴書狀，並
    應敘述具體理由，為上訴必備之程式；其所提出之書狀未敘
    述上訴理由，或僅曾以言詞陳述上訴理由者，均應於上訴期
    間屆滿後20日內補提理由書於第一審法院。第一審法院經形
    式審查，認逾期未補提上訴理由者，應定期間先命補正；逾
    期未補正者，為上訴不合法律上之程式，應以裁定駁回。倘
    已提出上訴理由，但所提非屬具體理由者，則由第二審法院
    以上訴不合法律上之程式，判決駁回。而所謂具體理由，必
    係依據卷內既有訴訟資料或提出新事證，指摘或表明第一審
    判決有何採證認事、用法或量刑等足以影響判決本旨之不當
    或違法，而構成應予撤銷之具體事由，始克當之（例如：依
    憑證據法則具體指出所採證據何以不具證據能力，或依憑卷
    證資料，明確指出所為證據證明力之判斷如何違背經驗、論
    理法則）；倘僅泛言原判決認定事實錯誤、違背法令、量刑
    失之過重或輕縱，而未依上揭意旨指出具體事由，或形式上
    雖已指出具體事由，然該事由縱使屬實，亦不足以認為原判
    決有何不當或違法者（例如：對不具有調查必要性之證據，
    法院未依聲請調查亦未說明理由，或援用證據不當，但除去
    該證據仍應為同一事實之認定），皆難謂係具體理由，俾與
    第二審上訴制度旨在請求第二審法院撤銷、變更第一審不當
    或違法之判決，以實現個案救濟之立法目的相契合，並節制
    濫行上訴，最高法院97年度台上字第892號判決意旨參照。
二、原審判決略以：被告林宏盛係基隆市○○區○○路「正義賽
    鴿協會」員工，負責正義賽鴿協會會務及財務管理，為從事
    業務之人，正義賽鴿協會舉辦民國98年度春季賽鴿比賽，比
    賽全程共計6關，自參賽會員繳納比賽費用中，提撥新臺幣
    （下同）1300萬元作為賽鴿獎金，林宏盛負責向參賽會員收
    取比賽費用，並發放賽鴿獎金予各關過關會員，正義賽鴿協
    會參賽會員曾喜鴻、賴又宏、江炫翰、簡廉秦、蔡寬達、陳
    彥宏、羅永誠、楊天能、洪振昌、余林賢、呂長川、李俊雄
    、黃勝輝、林長發、陳順泰、郭宗鑫、林添福、連轉旺、宋
    化漢、陳東豐、單寶源、周海源及其他會員並陸續以現金、
    匯款或簽發支票方式繳交比賽之費用。詎林宏盛因好賭百家
    樂電動玩具，竟意圖為自己不法之所有，自97年12月起至98
    年3月止，將上開會員繳交比賽之費用，利用其保管會務存
    摺及財務職務之便，基於接續侵占之犯意，提領協會以「呂
    傳盛」名義開戶之存款，其提領時間及金額：(一)97 年12
    月4日：40萬元 (二)97 年12月8日：100萬元、80萬元 (三)
    9 7年12月10日：20萬元；12月11日：13萬元 (四)97 年12
    月24日：17萬元 (五)97 年12月29日：120萬元、(六)97 年
    12月30日：17萬元、30萬元 (七)98 年1月9日：386萬元 (
    八)98 年1月16日：12萬元 (九)98 年12月2日：15萬6千元
    ( 十)98 年12月23日：80萬元、98年12月24日：25萬元，共
    計：955萬6千元侵占入己，並將會員所繳現金中，接續侵占
    14 0萬元，合計會員繳款費用中，除發放2期約2百萬元獎金
    及65萬元事務費用（以1300萬元賽鴿獎金百分之5之佣金使
    用）外，其餘1095萬6千元侵占入己，擅自挪作個人賭博使
    用，未發放予過關會員。嗣經過關會員察覺有異，向正義賽
    鴿協會會長林華生（另為不起訴之處分）催討，林華生始簽
    發金額共計300萬元之支票24張及本票2張予過關會員，作為
    善後協調，然前揭支票及本票屆期仍不獲付款。案經臺灣基
    隆地方法院檢察署檢察官自動檢舉偵查起訴等事實。業據被
    告於原審審理時坦承不諱，核與告訴人陳東豐、周海源、林
    長發、宋化漢、陳順泰及證人林華生證述情節相符，並有基
    隆市第二信用合作社存款存入水單、基隆市第二信用合作社
    存款條、基隆市第二信用合作社跨行匯款申請書（代收入傳
    票）、98年春北海比賽飼料印表、基隆市第二信用合作社以
    99年5月26日基二信社總字第A20 21號函檢附之開戶資料影
    本及及客戶存提明細表在卷為憑，足認被告自白與事實相符
    。是核被告所為，係犯刑法第336條第2項之業務侵占罪。其
    提領金額雖多次，日期橫跨97年12月起至98年3月止，但被
    告提領存款係會員存入一定數額即提領，且其自承所繳現金
    亦接續侵占未存入存戶 (因而未能指出現金分別侵占之日期
    ），足見其所為之侵占犯行，係基於同一侵占之犯意，於相
    近之時日內，接續侵害同一之財產法益，各舉動之獨立性極
    為薄弱，應合為包括之一行為予以評價，僅成立一罪。原審
    審酌被告犯罪之動機、目的、生活狀況、品行及智識程度、
    、違反義務之程度及犯罪所生之危險或損害，暨其犯後雖坦
    承犯行，態度良好，但尚未與被害人達成和解等一切情狀，
    量處有期徒刑1年6月。本院認原審已詳敘其所憑證據、認定
    理由及量刑依據。自形式上觀察，原判決無認定事實錯誤、
    量刑瑕疵或違背法令之情形，核其認事用法，並無違誤，量
    刑堪稱妥適。
三、本件上訴人即被告不服原判決提起上訴，其99年11月1日刑
    事上訴理由略以：被告已想辦法與被害人等和解，且本件係
    因被告侵占正義賽鴿協會款項，使該協會無力償還對外之負
    債，是該協會始為被害人而非本件所指過關會員，而該協會
    會長已原諒被告，足見原審量刑基礎與事實不符，其認被告
    尚未與被害人和解即有違誤，為此請求從輕量刑云云
四、本院經查：
(一)上開事實，業據業據被告於原審審理時坦承不諱，核與被害
    人陳東豐、周海源、林長發、宋化漢、陳順泰及證人林華生
    證述情節相符，並有基隆市第二信用合作社存款存入水單、
    基隆市第二信用合作社存款條、基隆市第二信用合作社跨行
    匯款申請書（代收入傳票）、98年春北海比賽飼料印表、基
    隆市第二信用合作社以99年5月26日基二信社總字第A20 21
    號函檢附之開戶資料影本及及客戶存提明細表在卷為憑，有
    如前述，足認被告犯行堪以認定。
(二)按量刑輕重，係屬事實審法院得依職權自由裁量之事項，倘
    已斟酌刑法第57條各款所列情狀而未逾越法定刑度，不得遽
    指為違法，最高法院72年度臺上字第6696號著有判例。查本
    件被告所犯刑法第336條第2項之業務侵占罪，其法定行為6
    月以上5年以下有期徒刑，得併科3千元以下罰金，乃原審被
    告犯罪之動機、目的、生活狀況、品行及智識程度、、違反
    義務之程度及犯罪所生之危險或損害，暨其犯後雖坦承犯行
    ，態度良好，但尚未與被害人達成和解等一切情狀，量處有
    期徒刑1年6月，核其量刑尚屬適法，無違比例原則。至被告
    固辯稱本件被害人實際係正義賽鴿協會，且該席會會長已原
    諒被告云云，惟原諒與否並非等同和解與否，被告並未提出
    證據證明業已和解，且本件被害侵占正義賽鴿協會款項，致
    本件陳東豐、周海源、林長發、宋化漢、陳順泰受有損害，
    亦難謂無侵害渠等權益，是被告上開所辯，尚不足作為有利
    於其之認定。
五、綜上所述，本件被告上訴意旨雖以前詞置辯，惟並未指摘原
    審判決有何不當或違法之情形實際存在，況其上開所辯，亦
    無足以影響原審判決本旨，而構成應予撤銷之具體事由，核
    其內容非屬具體之上訴理由甚明。是被告上訴理由未能依卷
    內既有訴訟資料或提出新事證，指摘或表明第一審判決有何
    採證認事、用法等足以影響判決本旨之不當或違法，而構成
    應予撤銷之事由，自非屬得上訴第二審之具體理由。再者，
    本院自形式上以觀，認原審判決認事用法並無違法或不當，
    既如前述。揆諸首揭說明，被告提起第二審上訴不合法律上
    程式，爰不經言詞辯論以判決駁回之。
據上論斷，應依刑事訴訟法第367條前段、第372條，判決如主文
中    華    民    國    99    年    11    月    30    日
            刑事第十五庭  審判長法  官  沈宜生
                                法  官  林明俊
                                法  官  吳炳桂
以上正本證明與原本無異。
不得上訴。
                                書記官  洪雅蔓
中    華    民    國    99    年    12    月    2     日

司法院資訊處製作；財團法人民間司法改革基金會備份。
